臺灣高雄地方法院民事判決　　　　　　　　100年度親字第3號
原　　　告　李辛妹
訴訟代理人　施一帆律師
被　　　告　焦鴻英
上列當事人確認親子關係不存在事件，本院於民國100　年3 月1
日言詞辯論終結，判決如下：
    主  文
確認原告與被告間之親子關係不存在。
訴訟費用由被告負擔。
    事實及理由
一、本件原告起訴主張：原告李辛妹與被告焦鴻英之生父焦錫志
    於民國56年12月29日結婚，雙方於70年2 月25日離婚。焦錫
    志於婚姻關係存續期間，向原告表示其在外與他人生有一女
    即被告焦鴻英，要求將該女兒帶回家報入雙方之戶口內，故
    被告在戶籍上登記為原告之女。惟被告始終未與原告同住，
    且原告與焦錫志離婚後，焦錫志即攜被告離家自行扶養，彼
    此未再聯絡。迨原告現因需申請低收入戶補助，然經查原告
    名下尚有一女即被告焦鴻英，故不符合申請補助標準，是為
    證明被告確非原告所親生，兩造於99年9 月25日至法務部調
    查局進行DNA 血緣關係鑑定，鑑定結果顯示原告與被告間並
    無血緣關係存在，故被告並非原告之親生子女，為此爰依法
    提起確認親子關係不存在之訴等語，並聲明：確認原告與被
    告間之親子關係不存在。
二、被告則以：對原告主張沒意見，原告和伊確實不是母女，伊
    有聽父親講過伊不是原告之女兒，對原告所提親子鑑定報告
    沒意見等語，資為答辯。
三、按民法第1063條第1 項之婚生子女否認之訴，規定妻在婚姻
    關係存續中受胎而生之子女，推定為夫之婚生子女，係以該
    子女由妻分娩為前提。倘妻並無分娩之事實，僅於戶籍資料
    上登載為該夫妻之婚生子女，則權利義務受影響之第三人提
    起確認該親子關係不存在之訴，應屬民事訴訟法第247 條之
    一般確認訴訟，而非民法第1063條之婚生子女否認之訴，並
    無民事訴訟法第590 條第1 項、第2 項規定之適用，有即受
    確認判決之法律上利益之人，不論何時均得提起，最高法院
    90年度台上字第1975號、91年度台上字第1873號判決意旨已
    有明示。本件原告起訴主張被告焦鴻英並非其分娩所生，但
    戶籍資料上卻登載為原告所生之女，致依戶籍登記有誤認原
    告與被告焦鴻英間有母子法律關係之虞，因認原告提起本件
    確認親子關係不存在訴訟，係一般民事訴訟法之確認訴訟，
    且有受確認判決之法律上利益，於法並無不合，合先敘明。
四、原告主張被告焦鴻英並非其分娩所生之女，卻因其前夫焦錫
    志要求而將被告登記為原告所生，但原告與被告間確無母、
    女自然血緣關係等情，業據原告提出戶籍謄本、戶口名簿及
    臺北市士林區公所99年8 月12日北市士社字第099324188 00
    號函等各1 件為證，且為被告所不爭，而原告與被告前往法
    務部調查局進行鑑驗結果認定：「依據遺傳法則，焦鴻英之
    DNA  STR 型別計有D7S820、CSF1PO、D2S1338  、D18S51、
    D5S818及FGA 等6 項型別與李辛妹之相對應型別均矛盾，研
    判李辛妹不可能為焦鴻英之母。」，有法務部調查局DNA 鑑
    識實室99年10月15日調科肆字第09900426620 號鑑定書在卷
    可稽，堪認原告主張被告並非其分娩所生，兩造間無親子關
    係為真實。
五、綜上，本件兩造雖經戶籍登記為母女，惟被告實非原告分娩
    所生，則原告與被告間母、女親子關係應不存在。從而，原
    告訴請確認原告與被告間之親子關係不存在，洵屬有據，應
    予准許。
六、據上論結，依民事訴訟法第78條，判決如主文。
中    華    民    國  100    年    3    月    10      日
                  家事法庭    法  官  郭佳瑛
以上正本係照原本作成。
如不服本判決，應於判決送達後20日之不變期間內，向本院提出
上訴狀。
中    華    民    國  100    年    3    月     10     日
                              書記官  曾小玲